【裁判字號】    89,交訴,94
【裁判日期】    900501
【裁判案由】    業務過失致死
【裁判全文】
臺灣苗栗地方法院刑事判決                          八十九年度交訴字第九四號
    公  訴  人  臺灣苗栗地方法院檢察署檢察官
    被      告  甲○○
右列被告因業務過失致死案件，經檢察官提起公訴（八十九年度偵字第四０四二號）
，本院判決如左：
    主  文
甲○○從事業務之人，因業務上之過失致人於死，處有期徒刑陸月，如易科罰金，以
參佰元折算壹日。
    事  實
一、甲○○前於民國八十七年間因過失致人於死案件，經台灣板橋地方法院判處有期
    刑一年，緩刑四年，現仍緩刑中，仍不知慎行，嗣受僱於銘志交通有限公司擔任
    司機，為從事駕駛業務之人，惟明知其所有之職業大貨車駕駛執照因前述過失致
    人於死案件遭吊銷，為無駕駛執照之人，竟仍於八十九年三月二十三日下午七時
    許，駕駛該公司所有車號三Ｊ—三七０號大貨車，自彰化縣伸港鎮出發，沿台六
    一線即西濱公路由南往北方向行駛，欲返回臺北，於同日下午十時十八分許，行
    經台六一線北上一百零一公里七百四十公尺處（苗栗縣後龍鎮），原應注意大型
    汽車除超越同一車道之前車或準備左轉彎外，均不得在內側車道行駛及應注意超
    車時，左方車應讓右方車先行，依當時之路況良好、無障礙物、天候晴、夜間有
    照明，並無不能注意之情事，竟疏未注意上開規定，而違規行駛於內側快車道，
    且於變換車道至外側快車道時，未注意右後來車，保持安全距離，適有余雙發駕
    駛車號ＫＡ—七八九五號自用小貨車行駛於同處外側快車道時，因閃避不及而由
    其駕車左前側與甲○○駕車右後角發生追撞後往前衝，余雙發左側車身再與甲○
    ○右側車身防撞欄相互拉扯，於失去重心後往前二十餘公尺處打橫停外則快車道
    上，致余雙發因頭部外傷、顱腦損傷、胸腹部挫傷併內部損傷、左上下肢開放性
    粉碎性骨折病發低血性休克死亡。甲○○於肇事後並於丙○○○○前往現場處理
    時，在其上開犯行未為任何有偵查犯罪職權之公務員已知悉前，當場向警員承認
    其為肇事人及陳述肇事經過並接受裁判。
二、案經苗栗地方法院檢察署檢察官據報相驗後自動檢舉偵查起訴。
    理  由
一、訊據被告甲○○固不否認於右揭時間駕駛上開車輛行經台六一線一百零一公里七
    百四十公尺處之內側車道發生本案車禍，然否認有何過失，辯稱：伊雖行駛於內
    側快車道，惟旋遭余雙發駕車同向自後追撞云云。惟查：
（一）依據警製道路交通事故調查報告表所示，被告所駕駛之三Ｊ—三七０號車輛，
      係停於該路段內側車道，被害人余雙發所駕駛ＫＡ—七八九五號車輛之左前門
      散落於被告車輛後方，側欄板於被告車輛右方前後輪之間，且橫停於被告所駕
      駛車輛右前輪前十四公尺處，再參酌檢察官勘驗現場、車損之結果及照片所示
      ，被害人駕車之左前方凹陷、左側車頭近全毀（參見八十九年度相字第一九二
      號卷第十六頁車損照片三幀）、被告車輛右後輪胎破裂、鋼圈變形（參見同相
      驗卷第十五頁、第三四至三六頁照片）、被告駕車右側防撞欄，夾有被害人駕
      車左側身欄板，且被告駕車後擋板被撞（同相驗卷十四頁照片三幀）、被害人
      駕車之煞車痕及拖痕均在外側快車道（參見同相驗卷第三一、三二頁照片），
      並有檢察官履勘現場筆錄在卷可稽，足徵，被告原本行駛於內側車道，余雙發
      行駛於外側車道，然被告將車輛變換至外側車道時，未與余雙發之車輛保持適
      當之安全距離，貿然向外側車道行駛，致余雙發反應不及，造成左側車頭撞及
      被告之右後側後，被害人駕車之側車身將被告之右後輪刺破、鋼圈毀損，於失
      去重心後往前二十餘公尺處打橫停外側快車道上，為本件車禍發生之原因，況
      本案經送中華民國車輛交通事故鑑定技術研究學會鑑定之結果，亦認被告向外
      變換車道未注意右後來車，未讓直行車先行，為肇事原因，此有該會九十年二
      月二十三日九十車鑑字第００八號函附之鑑定報告在卷可稽，至被告辯稱係被
      害人於同車道自後追撞云云及台灣省竹苗區車輛行車事故鑑定委員會、台灣省
      車輛行車事故覆議鑑委員會鑑定結果，均認本件車禍係余雙發未保持行車安全
      距離追撞前車即被告之車輛為肇事因素，惟若係被告與余雙發同行駛於內側車
      道，由余雙發之車輛追撞被告所駕駛之大貨車，則余雙發之自用小貨車應係車
      頭正面部分，受有嚴重之毀損，且被告之車輛於遭追撞時，應於後側受有相當
      嚴重之撞擊痕跡，而非如前述現場照片所示，余雙發之車輛僅係左側駕駛座部
      份嚴重毀損，正面及右側未受嚴重損壞，被告之車輛，僅於右側之一小角落受
      損，再者，若係同車道發生追撞，二車最初之煞車痕、胎痕，應遺留於內側車
      道，然本件余雙發車輛之煞車痕及拖車痕，係留於外側車道，已如前述，是本
      件應以中華民國車輛交通事故鑑定技術研究學會鑑定之結果與現場狀況相符足
      資憑採。
（二）按大型汽車除超越同一車道之前車或準備左轉彎外，均不得在內側車道行駛；
      汽車駕駛人在變換車道時，應注意安全距離，道路交通安全規則第九十八條第
      一項第一款、第九十七條第五款分別定有明文。依照道路交通事故調查報告表
      所示，當時之路況良好、無障礙物、天候晴、夜間有照明，並無不能注意之情
      事，被告竟疏未注意上開規定，而違規行駛於內側快車道，且於變換車道至外
      側快車道時，未注意右後來車安全距離，未讓直行車先行，致被害人余雙發反
      應不及自後追撞，致生本件車禍，其有過失甚明。
（三）而被害人余雙發確實因本件交通事故致頭部外傷、顱腦損傷、胸腹部挫傷併內
      部損傷、左上下肢開放性粉碎性骨折病發低血性休克死亡，亦經檢察官督同檢
      驗員相驗屬實，製有勘驗筆錄、相驗屍體證明書、驗斷書各一份、相驗照片十
      幀（同相驗卷第四十至四十三頁）在卷足憑。則被害人之死亡結果係因被告之
      上開過失行所致，且其死亡結果之發生與被告之過失行為間具有相當因果關係
      。本件事證明確，被告之犯行堪予認定。
二、按刑法第二百七十六條第二項所謂業務，係指以反覆同種類之行為為目的之社會
    活動而言。本件被告係貨車司機，為其所自承，為從事駕駛業務之人，因執行業
    務過失致人於死，所為係犯刑法第二百七十六條第二項之業務過失致人於死罪。
    被告駕駛執照因前於八十七年間因過失致人於死案件，經監理機關依道路交通管
    理處罰條例第六十一條第四款吊銷其駕駛執照，並為被告所自承，行為時無駕駛
    執照而駕駛致人死亡，應依道路交通管理處罰條例第八十六條第一項加重其刑。
    惟被告於肇事後，主動報警，並於警員前往現場處理時，在其上開犯行未為任何
    有偵查犯罪職權之公務員已知悉前，當場向警員承認其為肇事者及陳述肇事經過
    並接受裁判，此業經證人即現場處理員警古登華到庭結證屬實，其所為已合於刑
    法第六十二條前段所定對於未發覺之犯罪自首而接受裁判之要件，應依該條規定
    減輕其刑。爰審酌被告前曾因過失致人於死案件，經台灣板橋地方法院判處有期
    刑一年，緩刑四年，此有臺灣高等法院被告全國前案紀錄表一份在卷可稽，仍不
    知慎行、品行、智識程度、過失程度、犯後業與被害人家屬成立和解（此業經被
    害人家屬乙○○到庭陳述屬實，且有和解書一份在卷可參），及家屬當庭表示無
    人願意發生此不幸事故，業已原諒被告，希望兩個家庭能儘快恢復平靜等語（參
    見本院九十年三月二十日調查筆錄）等一切情狀，量處如主文所示之刑，以示警
    懲。另依民國九十年一月四日新修正之刑法第四十一條規定：「犯最重本刑為五
    年以下有期徒刑以下之刑之罪，而受六個月以下有期徒刑或拘役之宣告，因身體
    、教育、職業、家庭之關係或其他正當事由，執行顯有困難者，得以一元以上三
    元以下折算一日，易科罰金。」，並於同年月十日經總統公布施行，依刑法第二
    條第一項前段從新從輕原則，自以新法有利於被告，併諭知易科罰金之折算標法
    。
據上論斷，應依刑事訴訟法第二百九十九條第一項前段，道路交通管理處罰條例第八
十六條第一項，刑法第二條第一項前段、刑法第二百七十六條第二項、第六十二條前
段、修正後刑法第四十一條第一條前段，罰金罰鍰提高標準條例第一條前段、第二條
，判決如主文。
本案經檢察官呂曾達到庭執行職務。
中      華      民      國    九十    年      五      月      一        日
                        臺灣苗栗地方法院刑事第二庭
                              法  官  黃  賢  婷
右正本證明與原本無異。
如不服本判決，應於判決送達後十日內向本院提出上訴狀( 應附繕本 )，上訴於
臺灣高等法院台中分院。
                                      書記官  李  學  詩
中      華      民      國    九十    年      五      月      三        日
附錄論罪科刑法庭：
刑法第二百七十六條第二項：
二、從事業務之人，因業務上之過失犯前項之罪者，處五年以下有期徒刑或拘役，得
    併科三千元以下罰金。


司法院資訊處製作；財團法人民間司法改革基金會備份。
